臺灣嘉義地方法院刑事判決
111年度簡上字第85號
上  訴  人  臺灣嘉義地方檢察署檢察官
被      告  孟權生


上列上訴人因被告公然侮辱案件，不服本院嘉義簡易庭中華民國
１１１年５月２７日１１１年度嘉簡字第２９６號第一審刑事簡易判決（臺灣
嘉義地方檢察署檢察官起訴書案號：１１０年度偵字第１１３２３號），
提起上訴，本院管轄之第二審合議庭判決如下：
    主          文
上訴駁回。
    犯罪事實及理由
一、本案經本院管轄之第二審合議庭審理結果，認第一審刑事簡
    易判決以被告孟權生所為係犯公然侮辱罪，依刑事訴訟法第
    ４４９條第２項、第３項，判處被告罰金新臺幣（下同）２０００元
    ，如易服勞役，以１千元折算壹日，其認事用法與量刑均無
    違法及不當，應予以維持，除增列「被告於本院第二審準備
    程序及審判程序中之自白（見本院簡上卷第６８、８６、９０頁）
    」、「告訴人乙○○提供予警方之錄音檔案光碟１片，及告訴
    人針對上開錄音檔案所製作之錄音譯本１份、本院當庭播放
    上開錄音檔案所製作之勘驗筆錄１份（見本院簡上卷第１３至１
    ４、６９頁，光碟放置於偵卷尾頁牛皮紙袋內）」為證據外，
    其餘犯罪事實、證據、理由及應適用之法條均引用第一審刑
    事簡易判決書之記載（詳如附件）。
二、檢察官循告訴人之請求提起上訴，上訴意旨略以：（一）被
    告先後係以「靠杯阿，沒你是要怎樣」、「幹你娘」等語辱
    罵告訴人，非僅辱罵告訴人「幹你娘」，有告訴人提出之錄
    音譯本在卷可佐，原審漏未記載此部分犯罪事實。（二）被
    告與告訴人在原審調解時，不同意調解委員所建議之賠償方
    式，堅持表示不願和解，願意入監服刑；且被告於原審審理
    時，編造許多謊言，想脫免罪責、減免受罰，也未曾向告訴
    人表示道歉，顯見其犯後態度不佳，原審量刑過輕。綜上各
    節，請將原判決撤銷，更為適當合法之判決云云。
三、經查：
（一）有關「靠杯」一詞是否構成公然侮辱：
　　⒈按刑法第３０９條第１項之公然侮辱罪，須行為人出於侮辱他
      人之惡意，以粗鄙之言語、舉動、文字或圖畫侮辱謾罵或
      為其他輕蔑他人人格之行為；而所謂「侮辱」，係指直接
      對人辱罵、嘲笑或其他表示足以貶損他人評價之意思，是
      否足以貶損他人評價，應參酌行為人之動機、目的、智識
      程度、慣用之語言、斯時所受之刺激、所為之用語、語氣
      、內容及連接之前後文句統合觀察，非得以隻言片語而斷
      章取義；倘行為人僅係基於一時氣憤所為粗俗不雅或不適
      當之言語，非意在侮辱，且對他人在社會上人格之評價並
      未產生減損者，即難遽以公然侮辱罪相繩。是刑法公然侮
      辱罪之成立，自以行為人主觀上具有毀損他人名譽之不法
      意圖為必要，行為人行為是否具有主觀不法意圖，則須依
      行為當時之具體情況客觀判斷之，故任何客觀上造成毀損
      他人名譽結果之行為，是否構成公然侮辱或誹謗罪，須視
      行為人主觀上是否具有毀損名譽之惡意，資為判斷之依據
      ，倘無積極之證據足資證明行為人有毀損名譽之惡意，即
      不能以誹謗或公然侮辱罪相繩。閩南語所稱「靠杯（哭父
      ）」，雖原指因父親過世而痛哭、極度傷痛之意，而有隱
      喻喪父之意，惟經過多年語言使用與生活融合之發展，「
      靠杯」除轉化為質疑他人無端生事、無理取鬧或小題大作
      而表示不滿、不屑或極度不認同之意外，亦有用於表達驚
      訝或遺憾之意，例如突然發現忘記做某件事或做錯某件事
      ，而以「靠杯」來加強猛然發覺懊惱之語氣，甚至亦有用
      在某形容詞後方以強調所欲表達之意，例如閩南語「歹吃
      到『靠杯』」，誇張地形容食物非常難吃之意，是以，「靠
      杯」一語雖非文雅且帶有粗俗或誇張之意味，然沿用至今
      ，儼然已成為吾人日常生活中慣用之語言表達方式，則本
      案被告出言「靠杯」等語，究應作何解釋，自應以案發當
      時之動機及情境整體觀察。
　　⒉被告於１１０年１０月１８日上午７時３０分許，在嘉義市東區中央
      廣場１樓廁所與樓梯間走道上，除有辱罵告訴人「幹你娘
      」外，尚有口出「靠杯啊，沒你是要怎樣」等語，為被告
      於本院審理中所自承（見本院簡上卷第６８、９０頁），核與
      證人即告訴人於警詢、檢察官訊問中證述之情節（見警卷
      第７頁，偵卷第１９頁）相符，並有告訴人乙○○提供予警方
      之錄音檔案光碟１片及告訴人針對上開錄音檔案所製作之
      錄音譯本１份暨本院當庭播放上開錄音檔案所製作之勘驗
      筆錄１份（見本院簡上卷第１３至１４、６９頁，光碟放置於偵
      卷尾頁牛皮紙袋內），此部分事實固堪認定。惟被告於本
      院審理中供稱：告訴人在案發之前一直對我照相，告訴人
      常以激怒我們這些在中央廣場之遊民讓我們罵他、打他之
      方式來提告求償，我情緒上來有罵他「幹你娘」，但我講
      「靠杯啊，沒你是要怎樣」這句話不是要罵告訴人之意思
      ，我是要問告訴人他到底是要怎樣等語（見本院簡上卷第
      ６８、９０至９１頁）；參酌上開錄音譯本如下之內容：
孟：是不是肖像權？ 蔡：我那裡給你肖像權，幾時？ 孟：你給我拍照，就是肖像權。 蔡：幾時？好阿。你看要給我告，還是要怎樣阿 孟：管區的少年啊，兩天都有拿相片給我看。 …（中間略） 蔡：我呷你拍照２次，阿，再來ㄌㄧㄝˋ 孟：你有承認嗎？ 蔡：嘿，你不免管我有承認嗎？你講，你肖像權，阿， 　　再來ㄌㄧㄝˋ。 孟：肖像權，阿。 蔡：你有承認？你沒有掛口罩嗎？ 孟：有啊！我有掛。 蔡：我有掛，你有掛，我那裡有給你拍照，我有給你拍 　　照，在那裡？拍照你拿證據來阿！沒關係阿，要告 　　沒關係啊。 孟：要與我，告阿，告阿花　　 蔡：你要告阿花，你說阿。 孟：靠杯啊，沒你是要怎樣。 蔡：你不要黑白。 孟：幹你娘累 
　　　堪認被告與告訴人於案發當天因告訴人日前有無對被告拍
      照乙事發生爭執，過程中被告面對告訴人不斷之質問，因
      而口出「靠杯啊，沒你是要怎樣」等語，則被告辯稱其認
      告訴人無端生事，方才責問告訴人到底是要怎樣，非意在
      侮辱告訴人等語，應可採信，即難認其主觀上有何侮辱名
      譽之惡意。另依上述案發當時被告之動機及情境整體觀察
      ，被告既以「靠杯啊，沒你是要怎樣」等語，表達不滿或
      不認同告訴人對其拍照，亦難謂上開言論，係對於告訴人
      之人格或社會評價加以惡意羞辱貶抑之用語。從而，被告
      雖有口出上開粗俗不雅或不適當之言語，然其主觀上既非
      意在侮辱，且對告訴人在社會上人格之評價並未產生減損
      ，揆之上開說明，即難遽以公然侮辱罪相繩。檢察官上訴
      主張原審認定之犯罪事實漏載「靠杯」部分，為無理由，
      應予駁回。
（二）原審量刑妥適：
　　　按量刑輕重，係屬事實審法院得依職權妥適裁量之事項，
      苟已斟酌刑法第５７條各款所列情狀而未逾越法定刑度，不
      得遽指為違法（最高法院７２年台上字第６６９６號、７５年台上
      字第７０３３號判例意旨參照）；且在同一犯罪事實與情節，
      如別無其他加重或減輕之原因，下級審量定之刑，亦無過
      重或失輕之不當情形，則上級審法院對下級審法院之職權
      行使，原則上應予尊重（最高法院８５年度台上字第２４４６號
      判決意旨參照）。本案原審就量刑及易服勞役之折算標準
      ，審酌「被告以不理性之方式辱罵告訴人，不僅未能妥善
      解決其與告訴人間之紛爭，亦有損告訴人之名譽，所為不
      該，惟念及被告犯後終能坦承犯行，態度尚可，兼衡被告
      犯罪之動機、侮辱之次數、地點、侮辱言詞內容雖不雅，
      然由次數及內容來看其違反義務之程度尚屬輕微、雖有與
      告訴人和解之意，然迄今仍因未取得共識而未能與告訴人
      達成調解、於本院準備程序時自承高中肄業之智識程度、
      未婚、目前在廟會打零工或做清潔工、居住在中央廣場內
      之生活狀況及其前科素行」等一切情狀，於法定刑內量處
      如原審判決主文所示之刑，並諭知易服勞役之折算標準，
      已就被告各項科刑情狀予以審酌，就現有卷證資料尚無所
      謂原判決有何逾越法定刑度，或濫用自由裁量權限之違法
      或不當情事，是檢察官上訴主張原審量刑過輕，為無理由
      ，應予駁回。
據上論斷，應依刑事訴訟法第４５５條之１第１項、第３項、第３６８條
、第３７３條，判決如主文。
本案經檢察官柯文綾提起公訴及檢察官徐鈺婷提起上訴後，由檢
察官廖俊豪、林津鋒到庭執行職務。
中　　華　　民　　國　　111 　年　　9 　　月　　28　　日
                  刑事第九庭  審判長法  官  康敏郎
                                    法  官  沈芳伃
                                    法  官  簡仲頤
上列正本證明與原本無異。
本件不得上訴。　　　　　　　　　　　　　　　　　　
中　　華　　民　　國　　111 　年　　9 　　月　　28　　日
　　　　                            書記官　吳明蓉
壹、附件：　　
臺灣嘉義地方法院刑事簡易判決 111年度嘉簡字第296號 公  訴  人  臺灣嘉義地方檢察署檢察官 被      告  孟權生 上列被告因公然侮辱案件，經檢察官提起公訴（110年度偵字第11323號），被告於本院準備程序自白犯罪，經本院裁定逕以簡易判決處刑，爰不經通常審判程序，以簡易判決處刑如下：     主  文 孟權生犯公然侮辱罪，處罰金新臺幣貳仟元，如易服勞役，以新臺幣壹仟元折算壹日。     事實及理由 一、孟權生於民國110年10月18日上午7時30分許，在嘉義市東區中央廣場1樓之廁所與樓梯間之走道上，因不滿乙○○持手機對其拍照、錄影而與乙○○發生口角，竟基於公然侮辱之犯意，在不特定多數人均得共見共聞之前揭走道上，公然對乙○○辱罵稱「幹你娘」。案經乙○○訴由嘉義市政府警察局第二分局報告臺灣嘉義地方檢察署檢察官偵查後起訴。 二、證據名稱：   ㈠被告孟權生於本院審理時之自白。   ㈡證人即告訴人乙○○於警詢及偵訊時之證述。   ㈢證人蔡李○○於警詢時之證述。   ㈣現場示意圖、錄音譯文、監視錄影器翻拍照片、現場照片。 三、核被告所為，係犯刑法第309條第1項之公然侮辱罪。爰以行為人之責任為基礎，審酌被告以不理性之方式辱罵乙○○，不僅未能妥善解決其與乙○○間之紛爭，亦有損乙○○之名譽，所為不該，惟念及被告犯後終能坦承犯行，態度尚可，兼衡被告犯罪之動機、侮辱之次數、地點、侮辱言詞內容雖不雅，然由次數及內容來看其違反義務之程度尚屬輕微、雖有與乙○○和解之意，然迄今仍因未取得共識而未能與乙○○成達成調解、於本院準備程序時自承高中肄業之智識程度、未婚、目前在廟會打零工或做清潔工、居住在中央廣場內之生活狀況（見本院易字卷第58頁）及其前科素行等一切情狀，量處如主文所示之刑，並諭知易服勞役之折算標準，以示懲儆。 四、依刑事訴訟法第449條第2項、第3項，逕以簡易判決處刑如主文。 五、本案經檢察官柯文綾提起公訴，檢察官徐鈺婷到庭執行職務。 六、如不服本件判決，得自收受送達之日起20日內，向本院提起上訴狀（須附繕本），上訴於本院管轄之第二審地方法院合議庭。 中　　華　　民　　國　　111 　年　　5 　　月　　27　　日 　　　　　　　　　嘉義簡易庭  法　官　官怡臻 
貳、附錄本案論罪科刑法條：
　　中華民國刑法第３０９條：
　　公然侮辱人者，處拘役或９千元以下罰金。
　　以強暴犯前項之罪者，處１年以下有期徒刑、拘役或１萬５ 千元以下罰金。